# 请教陈版主及各位老师关于利息资本化的纠结问题

提问人：山野孤鹜 时间：2013-04-06 14:42:43
请教陈版主及各位老师关于借款利息资本化的问题。 1 、由于准则中关于借款费用资本化开始时点中的“资产支出已经发生”的资产支出包括“转移非现金资产”和“承担带息债务”。那么我想请问各位老师，例如一个企业专门借款 1000 万，同时也有其他几笔一般借款，那么企业在构建资产时采用向供应商支付带息票据或者用其他资产作价支付 1000 万，而并没有动用专门借款中的资金，那么按照准则此时专门借款利息费用就可以开始资本化了（不考虑其他两个条件）？ 2 、准则解释中讲，为购建或者生产符合资本化条件的资产而占用了一般借款的，企业应当根据累计资产支出超过专门借款部分的资产支出计算利息资本化金额。那么这里的“占用了一般借款的”是否必须要实实在在的从一般借款中拿出现金进行支付才构成“占用”？但是这样的话，后面的“累计资产支出”到底是指广义的包括“支付现金”、“转移非现金资产”、“承担带息债务”，还是仅仅狭义指的“现金支付”。也就是继续上面的例子，企业继续支付 500万现金（ 1000 万专门借款依然没有动用），那现在这 500 万是否可以算作是“累计资产支付超出了专门借款”并可以据此计算一般借款的资本化利息？ 3 、如果问题 2 中的 500 依然不是“现金支付”而是采用了其他的资产支付方式，那么又行不形成对一般借款的占用，能不能看做是“累计资产支付超出专门借款”并可以对一般借款资本化利息进行计算？ 以上问题都是因为准则解释中对“资产支付”的解释太广泛才让学生想到这些，还请各位老师为学生解疑，问题如果觉得有些钻牛角尖，还请勿怪，谢谢！

回答人：chenyiwei
回复 山野孤鹜 的帖子
个人理解：
在判断“资产支出已经发生”这一条件是否满足时，“支付现金”和“转移非现金资产”这两个条件基本上是等同的，即此类支出发生后，并假设另外两项开始资本化的条件也已满足，则到停止资本化时点为止（扣除中间的暂停资本化期间），专门借款的利息是可以资本化的。但对于“承担带息债务”这一条，应理解为此时可资本化的只有该带息债务本身的利息，因为带息债务也是专门借款的一种形式，如果同时存在专门借款的，则专门借款的利息要到发生现金支出或者转移非现金资产后才能开始资本化。 2 、是。此时的“累计资产支出”是指广义的包括“支付现金”、“转移非现金资产”、“承担带息债务”在内的各种形式的支出。 3 、对于一般借款利息的资本化，必须从严把握，只有当可以在一般借款资金和资产支出之间建立直接、清晰、可跟踪的对应关系时，才能认可资本支出占用了一般借款，从而将所占用的一般借款资金对应的借款利息予以资本化。也就是此时资产支出的发生方式只能是支付现金。我们理解，一般情况下企业应当优先动用专门借款，只有当专门借款用完后，且超出部分确实占用一般借款资金的前提下，才可考虑一般借款利息的资本化问题。 另外我以前在本版面上回复过，在中国目前的金融监管环境下，完全合规的一般借款资本化是很少见的，如果有大额的一般借款利息资本化，则无异于承认正在实施挪用贷款的违规行为。因此对于一般借款利息资本化要格外慎重。

提问人：山野孤鹜 时间：2013-04-07 19:59:51
回复 chenyiwei 的帖子
非常感谢陈版主的答疑。现在确实存在较多的违规借款费用资本化的情况，前阵看到证监会 2006 年一道文件——证监发[2006]136号第七条要求：“上市公司应根据其业务情况和资金实际使用情况，谨慎确定借款费用资本化的资产范围。对于涉及一般借款的借款费用资本化，应由公司董事会审查并做出决议。”如果拿到相关董事会的决议，中介机构是否可以据此规避相应风险了呢？！

回答人：chenyiwei
不能。董事会决议仅代表管理层的会计责任（就审计证据而言，其效力相当于管理层声明），不能替代、减轻或者免除事务所的审计责任。我们还是需要取得表明借款资金和资本支出之间对应关系的明确证据。

提问人：山野孤鹜 时间：2013-04-07 20:37:51
回复 chenyiwei 的帖子
请问陈版主，如果一个工程借入专门借款，工程的一部分提前达到预定可使用状态，那么怎么确定停止专门借款利息资本化本金的金额？

回答人：chenyiwei
如果该专门借款可以进一步细分到单项资产，明确其中一部分专用于购建该项资产的，则按个别认定的方式确定对应于该资产的专门借款金额；其他情况可按该单项资产的总成本占项目预计总投资额的比例确定。